【裁判字號】    89,訴,5535
【裁判日期】    900904
【裁判案由】    清償借款
【裁判全文】
臺灣臺北地方法院民事判決  八十九年度訴字第五五三五號
    原      告    亞洲信託投資股份有限公司
    法定代理人    己○○
    訴訟代理人    甲○○
                  乙○○
                  戊○○
    被      告    丙○○
                  丁○○
    訴訟代理人    庚○○
右當事人間請求給付借款事件，本院判決如左：
    主    文
被告應連帶給付原告新台幣佰貳拾玖萬零壹拾壹元，及自民國八十八年十二月二十
五日起至清償日止，按年息百分之八點三七五計算之利息，並自民國八十九年一月二
十五日起至清償日止，在六個月以內者，按上開利率百分之十，超過六個月者，超過
部分按上開利率百分之二十計付違約金。
訴訟費用由被告連帶負擔。
    事    實
甲、原告方面：
一、聲明：如主文所示。
二、陳述：被告庚○○於民國八十年十月二十四日向原告申借房屋貸款借用新台幣（
    下同）肆佰萬元，約定借款期間為二十年，利息按年息百分之十點五計算，至八
    十八年十二月調整為年息百分之八點三七五，由被告丙○○提供高雄市○○○路
    十巷二七號四樓及高雄市○○○路二二四號五樓之七與五樓之九之土地、房屋為
    擔保設定第一順位抵押權予原告，並另邀同被告丙○○、丁○○為連帶保證人，
    約定按月清償，如有一期不履行即視為全部到期，遲延履行時，逾期清償在六個
    月以內者，按上開利率百分之十，超過六個月者，超過部分按上開利率百分之二
    十計付違約金，惟庚○○借款本息僅繳至八十八年十二月十四日，至今已延滯多
    期未償，迭經催討均無法還款，依約即視為全部到期，依消費借貸及連帶保證被
    告等自應給付及自八十八十二月二十五日起至清償日止之利息、違約金，為此提
    起本件訴訟。
三、證據：提出房屋借款契約、借款支用書、消費者貸款明細分類帳等件（均影本）
    為證。
乙、被告方面：
一、聲明：駁回原告之訴。
二、陳述：對房屋貸款契約及貸款契約書沒有意見，利息部分不清楚，被告曾提供坐
    落高雄市區房屋連同地基向原告設定第一順位抵押權貸款肆佰萬元，市值倍於貸
    款金額，八年來除如期付息外，並陸續償還本金七十餘萬元，無如國內不動產長
    期不景氣，數十年來金融業認最可靠之擔保品房地產一蹶不振，供過於求，經法
    院拍賣而承買者少，原告拍賣被告等之抵押物亦如此，但如原告承受抵押物長期
    投資，應可確保原告債權。依民法第八百七十二條規定，原告應俟處分抵押物後
    ，就不足部分始得訴請被告等賠償之。
    理    由
甲、程序方面：
    本件兩造借款契約第十三條約定同意以本院為第一審管轄法院，本院有管轄權，
    合先敘明。
乙、得心證之理由：
一、本件原告主張之事實，已據其提出房屋借款契約、借款支用書、消費者貸款明細
    分類帳等件為證，核屬相符，自堪信為真實。
二、被告對借款僅清償七十餘萬元，餘借款未償之事實不爭執，惟辯稱：曾提供坐落
    高雄市區房屋連同地基向原告設定第一順位抵押權貸款肆佰萬元，無如國內不動
    產長期不景氣，數十年來金融業認最可靠之擔保品房地產一蹶不振，供過於求，
    經法院拍賣而承買者少，原告拍賣被告等之抵押物亦如此，但如原告承受抵押物
    長期投資，應可確保原告債權。依民法第八百七十二條規定，原告應俟處分抵押
    物後，就不足部分始得訴請被告等賠償之等語，然查：本件原告係依與被告庚○○間之借款契約請求，與被告丙○○、丁○○間係依連帶保證之關係請求，而民
    法第八百七十二條第二項規定：「抵押物之價值，因非可歸責於抵押人之事由致
    減少者，抵押權人僅於抵押人得受損害賠償之限度內，請求提出擔保。」，係指
    就擔保物提供人即抵押人因抵押物價值減少時，可請求抵押人回復原狀或就該受
    損害賠償範圍內請求提供擔保，與本件原告係依債權債務關係請求被告等連帶給
    付借款之情形不同，被告就該法文之含意顯有誤會，是被告所辯並無足採。
三、原告依消費借貸及連帶保證契約請求被告連帶給付借款佰貳拾玖萬零壹拾壹元
    ，及自八十八年十二月二十五日起至清償日止，按年息百分之八點三七五計算之
    利息，並自八十九年一月二十五日起至清償日止，在六個月以內者，按上開利率
    百分之十，超過六個月者，超過部分按上開利率百分之二十計付違約金為有理由
    ，應予准許。
結論：本件原告之訴為有理由，依民事訴訟法第八十五條第二項，判決如主文。
中      華      民      國     九十     年      九      月      四      日
                                  民事第四庭法      官  蔡政哲
右為正本係照原本作成
如對本判決上訴，須於判決送達後廿日內向本院提出上訴狀
中      華      民      國     九十     年      九      月      五      日
                                            法院書記官  官碧玲


司法院資訊處製作；財團法人民間司法改革基金會備份。
